【裁判字號】    95,上訴,1023
【裁判日期】    950511
【裁判案由】    詐欺等
【裁判全文】
臺灣高等法院刑事判決                95年度上訴字第1023號
上  訴  人  臺灣板橋地方法院檢察署檢察官
被      告  甲○○
選任辯護人  陳文松律師
            方瓊英律師
上列上訴人因被告詐欺等案件，不服臺灣板橋地方法院94年度訴
字第2317號，中華民國94年12月29日第一審判決（起訴案號：臺
灣板橋地方法院檢察署94年度偵字第10750號、14248號、核退偵
字第813號；併辦案號：94年度核退偵字第 1096號），提起上訴
，本院判決如下：
    主  文
上訴駁回。
    事  實
一、甲○○明知以自己金融機構帳戶之存摺、提款卡、提款卡密
    碼供他人使用，可能遭詐欺集團作為詐欺取財之工具，復以
    詐欺所得維生，竟仍基於幫助之不確定故意，並基於概括犯
    意，自九十三年七月起至同年八月某日止，在不詳地點，連
    續多次提供自身所有如附表所示之帳戶存摺、提款卡及密碼
    給不詳姓名年籍之成年人，再轉交詐欺集團使用。旋由詐欺
    集團中姓名年籍不詳之成年人，於附表所示時間，以撥打電
    話或傳簡訊方式，向附表所示之丙○○、丁○○、乙○○、
    林鳳美、鄭淑玲、鄭雅慧、莊瑋怡等人，佯稱「退稅款」、
    「信用卡遭人盜刷」、或「親人遭地下錢莊綁架」等事由，
    致其等陷於錯誤，而於附表所示之時間、地點，持提款卡至
    該自動櫃員機前，依照詐騙集團成員指示操作，以轉帳方式
    匯出如附表所示之金額至甲○○提供之帳戶內，或親臨櫃檯
    辦理電匯將錢匯入甲○○帳戶內（詳細之帳戶、被害人、時
    間、地點、佯稱事由、匯款情形及被害金額均詳如附表所示
    ）。後由該詐欺集團成員中之田汶昇、葉智遠（以上二人另
    案審理）等人持該提款卡提領一空。嗣因附表所示之人發覺
    有異，報警處理，經於（一）九十三年八月二十一日十時四
    十五分許，甲○○至設於臺北縣板橋市○○路二六０號之國
    泰世華商業銀行學府分行辦理該帳戶存摺及金融卡補發時，
    該行行員陳麗萍發現該帳戶為警示帳戶，隨即報警處理，並
    扣得「甲○○」印鑑章一枚；（二）九十三年十月十五日十
    一時二十七分許，甲○○至設於臺北縣土城市○○路○段三
    ０四號之中國信託商業銀行土城分行辦理帳戶之存摺、金融
    卡及更換印鑑時，該行行員發現該帳戶為警示帳戶，隨即報
    警處理；（三）九十三年十一月十五日十二時許，甲○○至
    設於臺北縣板橋市○○路○段一八七號之中國信託商業銀行
    板橋分行辦理申請晶片提款卡，該行行員林親民發現該帳戶
    為警示帳戶，隨即報警處理，始查知上情。
二、案經臺北縣政府警察局土城分局、板橋分局及新竹市警察局
    第二分局報告臺灣新竹地方法院檢察署呈請臺灣高等法院檢
    察署檢察長令轉臺灣板橋地方法院檢察署檢察官偵查起訴及
    臺北縣政府警察局板橋分局報告臺灣板橋地方法院檢察署檢
    察官移送臺灣板橋地方法院併案審理。
    理  由
一、本件經檢察官提起公訴，被告甲○○於本院審理中就被訴事
    實為有罪之陳述，經審判長告知簡式審判程序之旨，並聽取
    公訴人及被告、辯護人之意見後，裁定進行簡式審判程序，
    合先敘明。
二、上開犯罪事實，業據被告甲○○於原審及本院審理時坦承不
    諱，核與被害人丙○○、丁○○、乙○○、林鳳美、鄭淑玲
    、鄭雅慧及莊瑋怡於警詢指訴情節相符，並有中國信託商業
    銀行函暨所附被告開戶申請書、歷史交易查詢報表、對帳單
    、誠泰商業銀行函暨所附存提交易明細查詢明細表、存摺存
    款業務往來約定書、誠泰商業銀行函暨存提交易明細查詢明
    細表、存摺存款業務往來約定書、玉山銀行土城分行函暨開
    戶申請書、資金往來明細單、台新國際商業銀行函暨開戶資
    料、資金往來明細、國泰世華商業銀行學府分行函暨存款開
    戶申請書、交易明細查詢資料、臺灣土地銀行入戶電匯申請
    書、受理各類案件紀錄表、受理詐騙帳戶通報警示、詐騙電
    話簡便格式表、報案三聯單、詐騙帳戶通報警示、詐騙電話
    斷話申請表、受理人頭帳戶犯罪案件管制表、自動櫃員機儲
    戶交易明細表、林鳳美中國國際商業銀行存摺影本、遠傳電
    信股份有限公司函暨0000000000號之使用人資料
    及通聯紀錄等在卷可稽。又另案被告田汶昇、葉智遠因持被
    告提供之金融卡提領詐得款項，而涉有常業詐欺罪嫌，業經
    臺灣新竹地方法院以九十四年度訴更字第一號判決各處有期
    徒刑二年，亦有該判決書在卷為憑，足見被告自白確與事實
    相符。事證明確，被告犯行堪以認定。
三、按刑法上之幫助犯，係對於犯罪與正犯有共同之認識，而以
    幫助之意思，對於正犯資以助力，而未參與實施構成要件之
    犯罪行為者而言（最高法院七十五年度台上字第一五０九號
    、八十八年度台上字第一二七０號判決意旨參照）。則倘未
    參與實施犯罪構成要件之行為，且係出於幫助意思提供助力
    ，即屬幫助犯，而非共同正犯。本件被告提供銀行帳戶給詐
    欺集團，再由該詐欺集團中姓名年籍不詳之成年人對被害人
    丙○○等人行詐，使被害人陷於錯誤，匯款至被告所提供之
    帳戶內，被告提供帳戶僅係供詐欺集團將詐得之款項匯入。
    而被告提供之帳戶已在詐欺集團保管使用之中，被告並無收
    受被害人之款項，顯未參與詐欺罪之構成要件行為，卷內亦
    無證據證明被告與詐欺集團有正犯之犯意聯絡，自應構成幫
    助犯；又該詐欺集團於短時間內密集行騙款項非少，自屬以
    此詐欺所得維生。核被告所為，係犯刑法第三十條第一項、
    第三百四十條第一項之幫助常業詐欺取財罪。被告先後多次
    犯行，時間緊接，犯罪構成要件相同，顯係基於概括犯意為
    之，應依連續犯規定論以一罪，並加重其刑。再被告幫助他
    人犯詐欺罪，為幫助犯，應依刑法第三十條第二項規定，按
    正犯之刑減輕之，並依法先加後減之。至檢察官另以九十四
    年度核退偵字第一０九六號移送併案審理部分，因該部分與
    起訴犯罪事實同一，本院自得一併審酌。
四、原審調查結果，適用刑法第五十六條、第三百四十條、第三
    十條第一項、第二項、第七十四條第一款、第三十八條第一
    項第二款規定，同時審酌被告提供詐騙集團帳戶使用，助長
    詐騙集團犯罪，使無辜民眾受騙，受有金錢損失，並致社會
    互信受損，擾亂金融交易往來秩序，影響層面廣泛，復因被
    告提供個人帳戶，致執法人員難以追查詐騙集團真實身分，
    情節非輕，及被告因一時失慮而犯本案、犯後坦承犯行等一
    切情狀，量處有期徒刑七月，並以被告前未曾受有期徒刑以
    上刑之宣告，有本院被告全國前案紀錄表在卷可考。乃因一
    時失慮，偶罹刑典，經此科刑宣告後，應知警惕而無再犯之
    虞，因認所宣告之刑以暫不執行為當，併宣告緩刑三年。扣
    案之「甲○○」印鑑章一枚，係被告所有並供本件犯罪所用
    之物，業據被告供承在卷，爰依刑法第三十八條第一項第二
    款規定，宣告沒收，並就公訴意旨另以：被告上開行為，另
    涉犯幫助洗錢防制法第九條第一項之洗錢罪嫌一節，以：按
    洗錢防制法之制定，旨在防止特定重大犯罪不法所得之資金
    或財產，藉由洗錢行為，諸如經由各種金融機關或其他交易
    管道，轉換成為合法來源之資金或財產，切斷資金與當初犯
    罪行為之關連性，隱匿犯罪行為或該資金不法來源或本質，
    使偵查機關無法藉由資金之流向追查犯罪行為人，所保護之
    法益為國家對特定重大犯罪之追訴及處罰。又洗錢行為係指
    行為人為掩飾或隱匿自己重大犯罪所得財物或財產上之利益
    （洗錢防制法第二條第一款），或行為人掩飾、收受、搬運
    、寄藏、故買或牙保他人因重大犯罪所得財物或財產上之利
    益（同法第二條第二款）。除利用不知情之合法管道（如金
    融機關）為之外，其他使所得財物或利益之來源合法化，或
    改變該財物或利益之本質，以避免追訴處罰之掩飾、藏匿犯
    特定重大犯罪所得財產或利益之行為均屬之。若非先有犯罪
    所得或利益，再加以掩飾或隱匿，而係取得犯罪所得或利益
    之犯罪手段，或未合法化犯罪所得或利益之來源，而能一目
    了然來源之不法性，即非洗錢防制法所規範之對象。查本件
    係不詳姓名年籍之成年人利用被告所提供之帳戶，將詐欺所
    得之款項直接匯入該帳戶，該不詳姓名年籍之成年人要被害
    人將金錢匯入被告所提供帳戶之行為，本係該詐欺集團實施
    詐欺行為直接所得；並非於取得財物後，另為掩飾、隱匿詐
    欺所得之行為，亦非被告於該不詳姓名成年男子實施詐欺犯
    罪取得財物後，另由被告為掩飾、隱匿行為（按係隱匿詐欺
    集團之真實身分，而非所得），此觀被害人接獲偽稱係信用
    卡處理中心後，直接依指示至ＡＴＭ（即自動櫃員機）以轉
    帳方式將金錢匯入被告所提供之帳戶內等情自明。況偵查機
    關得藉由被害人將款項匯入被告帳戶等情，一目瞭然資金來
    源之不法性，並得以追查資金流向，資金與當初犯罪行為之
    關連性並未被切斷，與「掩飾」、「隱匿」之性質亦有不符
    ，核與洗錢防制法第二條規定之洗錢行為構成要件有間，自
    不能認被告涉有洗錢防制法第九條第一項之罪嫌。惟因公訴
    人認此部分與上開有罪部分屬想像競合之裁判上一罪關係，
    爰不另為無罪之諭知。認事用法，核無違誤，量刑亦稱妥適
    。
五、公訴人依告訴人丙○○請求提起上訴意旨以：被告惡意開立
    銀行帳戶，並提供存摺、金融卡供犯罪，事後對被害人無任
    何賠償，原審宣告緩刑，量刑過輕，係屬不當等語。惟被告
    係一時貪圖小利，而提供詐欺集團帳戶，參與情節尚非重大
    ，所得利益非多，且於本院審理中亦與告訴人丙○○達成民
    事和解。依本件被告犯罪情節、犯後態度等情狀，本院認宣
    告緩刑，並無不當。足見公訴人上訴，為無理由，應予駁回
    。
據上論斷，應依刑事訴訟法第二百七十三條之一第一項、第三百
六十八條，判決如主文。
本案經檢察官沈明彥到庭執行職務。
中    華    民    國    95    年    5     月    11    日
                  刑事第八庭審判長法  官  鄭文肅
                                  法  官  楊炳禎
                                  法  官  陳國文
以上正本證明與原本無異。
如不服本判決，應於收受送達後10日內向本院提出上訴書狀，其
未敘述上訴之理由者並得於提起上訴後10日內向本院補提理由書
（均須按他造當事人之人數附繕本）。
                                  書記官  蔡棟樑
中    華    民    國    95    年    5     月    11    日
附錄：本案論罪科刑法條全文
刑法第340條：
以犯第 339條之罪為常業者，處1年以上7年以下有期徒刑，得併
科5萬元以下罰金。
刑法第339條：
意圖為自己或第三人不法之所有，以詐術使人將本人或第三人之
物交付者，處5年以下有期徒刑、拘役或科或併科1千元以下罰金
。
以前項方法得財產上不法之利益或使第三人得之者，亦同。
前二項之未遂犯罰之。


司法院資訊處製作；財團法人民間司法改革基金會備份。
